【裁判字號】    97,簡上,21
【裁判日期】    970212
【裁判案由】    詐欺
【裁判全文】
臺灣彰化地方法院刑事判決              97年度簡上字第21號
上  訴  人
即  被  告  乙○○
上列上訴人因詐欺案件，不服本院九十六年度彰簡字第一００二
號中華民國九十六年十一月二十八日第一審簡易判決（原檢察官
聲請簡易判決處刑案號：九十六年度偵字第五三三號），提起上
訴，本院管轄第二審合議庭判決如下：
    主  文
上訴駁回。
    事實及理由
一、本案經本院審理結果，認第一審判決認事用法及量刑均無不
    當，應予維持，並引用第一審判決書記載之事實、證據及理
    由（如附件）。
二、本件上訴人即被告乙○○（以下簡稱被告）上訴意旨略以：
    我的存摺是被不詳年籍之成年人「蔡東霖」騙走的，「蔡東
    霖」他說他銀行欠錢沒有辦法開戶，而他需要用，所以我才
    辦帳戶存摺給他，我並無幫助詐欺取財之犯意等語。
三、訊據被告固對上開福興郵局帳戶為其以本人名義於民國九十
    五年十一月二十一日所開立及其有將該帳戶之存摺、印鑑、
    提款卡及密碼等物交付予年籍不詳、「蔡東霖」之成年男子
    等情均坦承不諱，惟矢口否認有何幫助詐欺取財之犯行。經
    查：
（一）被害人甲○○於九十五年十二月十八日晚上六時許因接獲
      詐騙集團成員所撥打電話，向被害人詐稱其係真善美生活
      精品公司人員，被害人中獎港幣二十二萬五千元，須匯款
      繳交海外信託保險金新台幣（以下同）五萬四千元，並要
      被害人匯款至福興郵局乙○○帳戶，使被害人陷於錯誤，
      而於翌日下午一時三十四分匯款五萬四千元至被告之上開
      郵局帳戶，詐騙集團成員立即將上開匯入之款項提領一空
      等情，已據證人即被害人甲○○於警詢中證述綦詳，並有
      被害人之郵政國內匯款執據、被告開立郵局帳戶之儲金人
      紀要及查詢帳戶最近交易資料各一份在卷可稽，足徵被告
      所申設之上開郵局帳戶，確遭詐騙集團成員作為實施詐欺
      取財之用。
（二）另按刑法上之故意，分直接故意（確定故意）與間接故意
      （不確定故意），「行為人對於構成犯罪之事實，明知並
      有意使其發生者」為直接故意，「行為人對於構成犯罪之
      事實，預見其發生而其發生並不違背其本意者」為間接故
      意；一般人至金融機構開設帳戶並非難事，如非因財產犯
      罪等不法目的，依常情並無捨棄自己帳戶而迂迴以花費金
      錢或其他方法向無相當信賴關係之陌生人取得帳戶使用之
      理，且近年來以退稅或中獎等不實電話內容而詐欺取財之
      犯罪類型層出不窮，該等犯罪，多數均係利用他人帳戶作
      為詐欺所得財物之出入帳戶，業經媒體廣為披載，是依一
      般人通常之知識、智能及經驗，均已深知向陌生人購買、
      承租或其他方法取得帳戶之人，多係欲藉該帳戶取得不法
      犯罪所得，且隱匿實際身分，以逃避司法單位之追查，若
      此社會現實，恆係一般人本於日常生活經驗即可體察，被
      告對此自亦難諉為不知，且被告雖辯稱其有智能不足之情
      形，惟被告於警、偵訊及本院審理時就其於何時、地及為
      何交付存摺與他人均供述甚詳，且被告於本院審理時就相
      關問題之對答如流，對事情之原委亦相當清楚，顯無於行
      為時因精神障礙或其他心智缺陷，致不能辨識其行為違法
      或欠缺依其辨識而行為之能力，再被告雖於九十六年八月
      三十日檢察官訊問時亦供稱：（問：你有無想過你老闆把
      帳戶拿去非法使用？）我有想過。（問：你把帳戶借給他
      人使用致被害人受騙匯款到你帳戶，涉嫌幫助詐欺，你是
      否認罪？）我認罪等語，足認被告對於其交付上開郵局帳
      戶之存摺、印鑑、提款卡與密碼予「蔡東霖」等詐欺集團
      成員，導致該帳戶將來可能被用來作為詐欺取財等非法用
      途之工具乙節，應有所預見，且不違背其本意。是以，被
      告猶提供所有之上開帳戶予「蔡東霖」之詐欺集團成員使
      用，足認被告主觀上容任該詐欺集團將上開帳戶作為詐欺
      取財之指定帳戶使用，準此，被告確有幫助詐欺取財之不
      確定故意甚明。
（三）綜上所述，被告前揭所辯顯係事後飾卸之詞，無足採信。
      本件事證明確，被告犯行洵堪認定，應予依法論科。
四、按依社會常情，任何人均可辦理金融帳戶存摺使用，如無正
    當理由，實無借用他人存摺、提款卡、密碼使用之理，且金
    融存摺、提款卡及密碼亦事關個人財產權益之保障，其專有
    性甚高，除非本人或與本人親密關係者，難認有何理由可同
    時取得該存摺、提款卡及密碼；又自政府開放金融業申請設
    立後，金融機構大量增加，一般人申請存款帳戶極為容易且
    便利，除非活期存款帳戶使用人欲將帳戶充作犯罪之用，否
    則一般人正常使用以自己名義申辦之存款帳戶即可，並無使
    用他人帳戶之必要。況近來新聞媒體，對於不肖犯罪人士常
    使用他人存款帳戶後，再持以供作犯罪使用，藉此逃避檢警
    查緝之情事，亦多所報導；且一般人亦均有妥為保管及防止
    他人任意使用存摺、提款卡及密碼之認識，縱特殊情況偶需
    交付他人使用，亦必深入瞭解用途及合理性，始予提供，該
    等專有物品如落入不明人士手中，而未加以闡明正常用途，
    極易被利用為與財產有關之犯罪工具，此為吾人依一般生活
    認知所易於體察之常識，而對於非有正當理由，竟徵求他人
    提供帳戶者，客觀上可預見其目的，係供為某筆資金存入後
    ，再行領出之用意，一般人本於一般認知能力均易於瞭解，
    被告就郵局存款帳戶之申請使用細節，不可能諉為不知，被
    告係於可預見上揭郵局帳戶存摺、提款卡及密碼、印章提供
    予他人使用將幫助他人實施犯罪之情形下，仍將其郵局帳戶
    存摺、提款卡及密碼、印鑑交付「蔡東霖」之成年男子使用
    ，顯有預見縱有人利用被告前揭郵局帳戶實施詐欺取財犯罪
    ，以領取犯罪所得財物，避免遭查獲等情，亦不違背被告之
    本意至明。次按刑法關於正犯、從犯之區別，本院所採見解
    ，係以其主觀之犯意及客觀之犯行為標準，凡以自己犯罪之
    意思而參與犯罪，無論其所參與者是否犯罪構成要件之行為
    ，皆為正犯，其以幫助他人犯罪之意思而參與犯罪，其所參
    與者，苟係犯罪構成要件之行為，亦為正犯，必以幫助他人
    犯罪之意思而參與犯罪，其所參與者又為犯罪構成要件以外
    之行為，始為從犯（最高法院二十五年上字第二二五三號判
    例要旨參照）。是如未參與實施犯罪構成要件之行為，且係
    出於幫助之意思提供助力，即屬幫助犯，而非共同正犯，本
    案被告係基於幫助他人詐欺取財之犯意，提供上開帳戶存摺
    、提款卡及密碼、印章與「蔡東霖」之男子及其所屬之詐騙
    集團成員，意圖為自己不法之所有，詐欺被害人匯款至被告
    所提供之上揭帳戶，是被告顯係以幫助他人為詐欺取財犯罪
    之意思，其所參與者僅係提供前開存摺、提款卡及密碼、印
    章等資料，亦即參與犯罪構成要件以外之行為，依前開說明
    ，核係犯刑法第三十條第一項前段、第三百三十九條第一項
    之幫助詐欺取財罪。
五、按量刑之輕重係屬事實審法院得依職權自由裁量之事項，苟
    已斟酌刑法第五十七條各款所列情狀而未逾法定刑度，即不
    得遽指為違法。且在同一犯罪事實與情節，如別無其他加重
    或減輕之原因，下級審法院量定之刑，亦無過重或失輕之不
    當情形，則上級審法院對下級審法院之職權行使，原則上應
    予尊重（最高法院八十五年度台上字第二四四六號判決參照
    ）。原審以被告所犯刑法第三十條第一項前段、第三百三十
    九條第一項幫助詐欺取財犯行事證明確，並審酌上開情狀，
    據以論罪科刑，判處被告有期徒刑六月，並諭知易科罰金之
    折算標準，再因本件被告犯罪時間係在九十六年四月二十四
    日以前，所犯之罪，悉合於減刑條件，應依中華民國九十六
    年罪犯減刑條例第二條第一項第三款之規定，減其宣告刑二
    分之一，並諭知易科罰金之折算標準，核無不當，上訴人指
    摘原判決不當，請求撤銷原判決，為無理由，應駁回其上訴
    。
據上論斷，應依刑事訴訟法第四百五十五條之一第一項、第三項
、第三百七十三條、第三百六十八條，判決如主文。
本件經檢察官張聖傳到庭執行職務。
中    華    民    國    97    年    2     月    12    日
                        臺灣彰化地方法院刑事第二庭
                            審判長法官  石馨文
                            法      官  黃齡玉
                            法      官  尚安雅
以上正本證明與原本無異。
本件不得上訴。
中    華    民    國    97    年    2     月    13    日
                            書  記  官  洪年慶


司法院資訊處製作；財團法人民間司法改革基金會備份。
